【裁判字號】    97,簡上,153
【裁判日期】    971022
【裁判案由】    過失傷害
【裁判全文】
臺灣新竹地方法院刑事判決             97年度簡上字第153號
上  訴  人  臺灣新竹地方法院檢察署檢察官
被      告  甲○○
上列上訴人因被告過失傷害案件，不服本院竹北簡易庭97年度竹
北交簡字第157號中華民國97年5月30日第一審簡易判決（聲請案
號：97年度偵字第1002號），提起上訴，本院管轄第二審之合議
庭判決如下：
    主    文
上訴駁回。
甲○○緩刑貳年。
    事    實
一、甲○○於民國96年12月17日20時58分前之不詳時間，駕駛車
    牌號碼W3－8847號自用小客車，沿新竹縣新豐鄉○○路由南
    往北方向行駛於內側車道，於同日20時58分許，行經新竹縣
    新豐鄉○○路與文昌街岔路口，本應注意行車時速不得超過
    50公里之規定，且應注意車前狀況，並隨時採取必要之安全
    措施，而丙○○駕駛車牌號碼QW8－285號輕型機車後搭載乙○○，自新竹縣新豐鄉○○路某加油站逆向由北往南斜穿道
    路往南方向行駛，本亦應注意逆向斜穿越道路時，應禮讓車
    道上行進中之車輛先行，又其未持有合格駕駛執照，應不得
    駕駛輕型機車，且應注意車前狀況，並隨時採取必要之安全
    措施，而依當時天候晴、夜間有照明、路面乾燥、無缺陷、
    亦無障礙物且視距良好等情形，並無足致雙方不能注意之情
    事，甲○○竟疏未注意，而貿然以時速58公里超速行駛，而
    丙○○亦疏未注意，貿然穿越道路，致兩車於新竹縣新豐鄉
    ○○路與文昌街岔路口發生碰撞，使丙○○所駕駛之輕型機
    車倒地，丙○○因此受有左下肢壓碎傷併肌肉壞死及組織缺
    損、左脛腓骨粉碎性開放性骨折之傷害，乙○○則受有股骨
    開放性骨折之傷害。甲○○於肇事後親自打電話報警，並在
    場等候，且在未為有偵查職權之公務員發覺犯罪前，主動向
    到場處理之員警即新竹縣政府警察局竹北分局山崎派出所警
    員張大川陳述車禍發生經過，自首接受裁判。
二、案經丙○○之夫陳志弘、乙○○訴由新竹縣政府警察局竹北
    分局報告臺灣新竹地方法院檢察署檢察官偵查聲請簡易判決
    處刑。
    理    由
一、證據能力有無之判斷：
    本件公訴人所提出經本院據以認定事實之所有證據方法（包
    含證人之證述與文書證據、物證等證據方法），並無證據證
    明係公務員違背法定程序所取得；又本件公訴人所提出經本
    院據為論斷依據之各項證據方法中，其中告訴人陳志弘、乙○○及被害人丙○○於警詢中所為之陳述，雖係屬審判外之
    陳述，依刑事訴訟法第159條第1項之規定原無證據能力。惟
    被告甲○○同意上開證據方法作為證據（本院97年 7月25日
    準備程序筆錄），又本院經審酌上開言詞陳述作成時之情況
    ，並無顯然之瑕疵，認為以上開證據方法作為證據應屬適當
    ，依刑事訴訟法第 159條之5第1項之規定，應認有證據能力
    。再公訴人所提出經本院據以認定事實之各項公務員職務上
    所製作之文書證據，亦無顯有不可信情況之情形，依刑事訴
    訟法第 159條之4第1款之規定，亦應認有證據能力，先予敘
    明。
二、認定犯罪事實所憑之證據及認定之理由：
(一)、訊據被告甲○○對於上揭時、地駕車肇事致告訴人陳志弘之
    妻丙○○、乙○○受傷之事實，迭於警詢、偵查、本院準備
    程序及審理中坦承不諱（偵卷第4頁至第5頁、第39頁至第40
    頁），核與告訴人陳志弘於警詢、偵查中指訴、乙○○於警
    詢中指訴、被害人丙○○於警詢、偵查中證述之情節大致相
    符（偵卷第 6頁至第11頁、第39頁），並有道路交通事故現
    場圖2份、道路交通事故調查報告表(一)、(二)各1份、現場及車
    損照片共23幀在卷可稽（偵卷第13頁至第16頁、第23頁至第
    35頁）。又告訴人乙○○確因本件車禍受有股骨開放性骨折
    之傷害、被害人丙○○確因本件車禍受有左下肢壓碎傷併肌
    肉壞死及組織缺損、左脛腓骨粉碎性開放性骨折等傷害之事
    實，亦有長庚紀念醫院新竹分院診斷證明書 2紙附卷可按（
    偵卷第17頁至第18頁）。
(二)、按汽車行駛時，駕駛人應注意車前狀況，並隨時採取必要之
    安全措施，道路交通安全規則第94條第3 項定有明文。被告
    於前揭時、地駕駛汽車，自負有上開注意義務，而依被告肇
    事時之路況天候晴、夜間有照明、路面乾燥、無缺陷、亦無
    障礙物且視距良好等情形，並無不能注意之情事，有上開道
    路交通事故調查報告表(一)在卷可稽，被告竟疏未注意而貿然
    超速行駛，適被害人丙○○駕駛車牌號碼QW8－285號輕型機
    車後搭載告訴人乙○○，自新竹縣新豐鄉○○路某加油站逆
    向由北往南斜穿道路往南方向行駛，亦疏未注意逆向斜穿越
    道路時，應禮讓車道上行進中之車輛先行，又其未持有合格
    駕駛執照，應不得駕駛輕型機車，致兩車發生碰撞，以致肇
    致本件車禍，足見被告對本件車禍之發生確有超速行駛及未
    注意車前狀況之過失，應甚明確，再本件經送臺灣省竹苗區
    車輛行車事故鑑定委員會、臺灣省車輛行車事故覆議鑑定委
    員會鑑定肇事原因，鑑定結果亦均認被告駕駛自小客車超速
    行駛撞擊逆向斜穿道路之陳（蘇珊）車為肇事次因，此有臺
    灣省竹苗區車輛行車事故鑑定委員會97年2月4日竹苗鑑9607
    48字第0975300425號函、臺灣省車輛行車事故覆議鑑定委員
    會97年4月1日覆議字第0976201161號函各1份在卷可佐（偵
    卷第41頁至第44頁、第49頁）。據此，告訴人乙○○、被害
    人丙○○確因本件車禍受有上開傷害，則被告之過失與告訴
    人乙○○、被害人丙○○傷害間，顯確具有相當因果關係。
(三)、關於被害人丙○○與有過失部分：第按，汽車駕駛人，未領
    有駕駛執照駕駛小型車或機器腳踏車，處新臺幣 6,000元以
    上12,000元以下罰鍰，並當場禁止其駕駛，且駕駛人駕駛汽
    車，應遵守道路交通標誌、標線、號誌之指示，並服從交通
    指揮人員之指揮，道路交通管理處罰條例第21條、道路交通
    安全規則第90條分別定有明文。經查，被告與被害人丙○○
    發生本案車禍之地點為新竹縣新豐鄉○○路與文昌街岔路口
    ，被告係沿新竹縣新豐鄉○○路由南往北方向行駛於內側車
    道，被害人丙○○則未持有合格駕駛執照，且係沿新竹縣新
    豐鄉○○路某加油站逆向由北往南斜穿道路往南方向行駛，
    揆諸上開規定，被害人丙○○未持有合格駕駛執照，且未遵
    守標線指示在遵行之車道內行駛，就本件車禍之發生自有過
    失。此外，本件經送臺灣省竹苗區車輛行車事故鑑定委員會
    、臺灣省車輛行車事故覆議鑑定委員會鑑定肇事原因，鑑定
    結果亦均認被害人丙○○無照駕駛輕機車自加油站逆向斜穿
    道路未讓車道上行進中之車輛先行為肇事主因，此有臺灣省
    竹苗區車輛行車事故鑑定委員會97年2月4日竹苗鑑960748字
    第0975300425號函、臺灣省車輛行車事故覆議鑑定委員會97
    年4月1日覆議字第0976201161號函各 1份在卷可佐（偵卷第
    41頁至第44頁、第49頁）。惟被害人丙○○就本件車禍之發
    生雖與有過失，仍不影響被告應負之過失刑事責任，附此敘
    明。
(四)、關於被告是否有符合自首部分：本案係肇事人親自或託人電
    話報警，並已報明肇事人姓名、地點，請警方前往處理，且
    處理人員前往傷者就醫之醫院處理時，肇事人在場，並當場
    承認為肇事人等情，有警員張大川所填製之新竹縣政府警察
    局竹北分局道路交通事故肇事人自首情形紀錄表 1份附卷可
    考（偵卷第19頁），足認本件車禍確係由被告一方報案，且
    被告確係在現場等候，並於警員張大川到場後，主動向警員
    張大川表明身份並陳述肇事經過，而自願接受裁判無訛。從
    而，被告確符合自首之要件，亦可認定。
(五)、綜上，被告上開自白駕車過失肇事，致告訴人乙○○及被害
    人丙○○受傷等節，核均與事實相符，堪以採信。本案事證
    明確，被告犯行洵堪認定，應依法論科。
三、論罪科刑：
(一)、核被告甲○○所為，係犯刑法第284條第1項前段之過失傷害
    罪。又被告以一過失行為，同時肇致告訴人乙○○及被害人
    丙○○受傷，為同種想像競合犯，應依刑法第55條前段之規
    定，論以一罪。另被告於過失傷害犯行未被發覺前，在事故
    現場等候，並於警員到場時主動陳述肇事經過，而自願接受
    裁判，應依刑法第62條前段關於自首之規定，減輕其刑。原
    審以被告上開犯行明確，適用刑事訴訟法第449條第1項前段
    、第 3項、第454條第2項，刑法第284條第1項前段、第55條
    前段、第62條前段、第41條第1項前段，刑法施行法第1條之
    1，量處有期徒刑3月，並就上開宣告刑部分諭知如易科罰金
    之折算標準，核其認事用法均無不合，量刑亦屬妥適。
(二)、上訴人依據告訴人請求提起上訴，認被告以一過失行為，同
    時肇致告訴人乙○○及被害人丙○○受傷，又未和解，因認
    原審判決量刑過輕等語，然按刑罰之量定，固屬法院自由裁
    量之職權行使，但仍應審酌刑法第57條所列各款事由及一切
    情狀，為酌量輕重之標準，並非漫無限制。在同一犯罪事實
    與情節，如別無其他加重或減輕之原因，下級審法院量定之
    刑，亦無過重或失輕之不當情形，則上級審法院對下級審法
    院之職權行使，原則上應予尊重。本件原審判決已考量被告
    以一過失行為，同時肇致告訴人乙○○及被害人丙○○受傷
    、被告自首之犯罪後態度，未能與告訴人達成和解等一切情
    狀，量處有期徒刑 3月，並就上開宣告刑部分諭知如易科罰
    金之折算標準，應非過輕，尚無失當之處，上訴人空言爭執
    原審量刑失衡，執詞上訴，難認為有理由，應予駁回。末查
    ，被告已與告訴人達成和解，告訴人亦表示同意給予被告緩
    刑之機會，此有本院97年10月3日公務電話紀錄2紙在卷可參
    ，再查，被告前未曾因故意犯罪受有期徒刑以上刑之宣告，
    有臺灣高等法院被告前案紀錄表乙份附卷可佐，其因一時失
    慮，致罹刑章，惟於本院已坦承犯罪，復與告訴人達成和解
    ，堪認已有悔意，歷此教訓，應知所警惕，信無再犯之虞，
    因認本案對於被告所宣告之刑，以暫不執行為適當，爰併予
    宣告緩刑2年，以勵自新。
四、據上論斷，應依刑事訴訟法第455條之1第1項、第3項、第36
    8條，刑法第74條第1項第1款，判決如主文。
本案經檢察官張嘉宏到庭執行職務。
中    華    民    國    97    年    10    月    22    日
                刑事第一庭審判長法  官  許翠玲
                                法  官  楊惠芬
                                法  官  楊數盈
以上正本證明與原本無異。
本件不得上訴。
                                書記官  謝國聖
中    華    民    國    97    年    10    月    22    日
附錄本案論罪科刑法條全文：
刑法第284條第1項
因過失傷害人者，處6月以下有期徒刑、拘役或 500元以下罰金，
致重傷者，處1年以下有期徒刑、拘役或500元以下罰金。


司法院資訊處製作；財團法人民間司法改革基金會備份。
